【裁判字號】    95,台上,3750
【裁判日期】    950713
【裁判案由】    違反毒品危害防制條例
【裁判全文】
最高法院刑事判決            九十五年度台上字第三七五○號
    上  訴  人  甲○○
                        1 巷.
                丙○○
                        142.
                乙○○
                        154.
上列上訴人等因違反毒品危害防制條例案件，不服台灣高等法院
高雄分院中華民國九十五年四月十八日第二審判決（九十四年度
上重訴字第一四號，起訴案號：台灣高雄地方法院檢察署九十三
年度偵字第二二二六七號、第二三一八七號、九十四年度偵字第
九二五號），提起上訴，本院判決如下：
    主  文
原判決撤銷，發回台灣高等法院高雄分院。
    理  由
本件原判決認定：上訴人甲○○、丙○○及乙○○均明知第一級
毒品海洛因係台灣地區列管之毒品及管制進口之物品，不得非法
持有、運輸及進口。緣李宗樺（另案審理中）欲自大陸地區運輸
海洛因來台，遂於民國九十三年八月初某日，覓得莊財源邀約李
勝得（均由第一審檢察署通緝中）及甲○○共同走私海洛因來台
。先由李宗樺交付美金一萬元予甲○○之不知情姪子洪國林攜往
泰國資遣甲○○在當地之漁船船員，俟甲○○於同月十四日搭機
返台後，即與李宗樺、莊財源、李勝得共同基於自大陸地區運輸
海洛因來台之犯意聯絡，約由李宗樺負責出資、策劃，甲○○負
責在台聯絡相關事宜，莊財源負責在大陸安排舢舨運毒，李勝得
則負責在台購買船舶擔任船長並尋找二名船員接應毒品。約妥後
，李宗樺即偕同甲○○先後於同月二十四日、同年九月一日及十
月十七日前往大陸，最後一次在大陸時，李宗樺指示莊財源偕同
甲○○搭車前往廈門會合後，由一名同有犯意聯絡之不詳姓名成
年男子將莊財源及甲○○帶往某公寓內，搬運裝有海洛因之行李
二箱返回甲○○位於惠安市崇武鎮之租屋處藏放，嗣甲○○於同
年十月二十四日搭機返台。另李勝得則由李宗樺出資新台幣（下
同）一百二十五萬元向不知情之陳文瑞購買「吉益發十二號」漁
船，並於同年九月六日辦理登記於不知情之甲○○之女郭雪卿名
下，再於同月間覓得丙○○及乙○○同意擔任「吉益發十二號」
之船員。丙○○及乙○○以為李勝得等人計畫走私毒品（第二級
毒品MDMA即俗稱搖頭丸），竟仍與其等共同基於前往大陸地區運
輸毒品來台之犯意聯絡，於同年十月二十八日八時許，與船長李
勝得以輪流駕駛上開漁船之方式，自屏東縣琉球鄉白沙漁港出發
，迄同月二十九日二十二時許，抵達大陸沿海某處之預定地點後
，即與在大陸之李宗樺及莊財源等人取得聯繫，由莊財源及另一
名同有犯意聯絡之不詳姓名成年男子，自大陸沿海某處，共同駕
駛舢舨裝載以旅行袋三個及綠色塑膠袋一個分裝之海洛因，運送
至前揭預定地點與「吉益發十二號」漁船會合，並以探照燈相互
聯繫，原欲以丟繩子之方式接運海洛因，惟因風浪過大而改以兩
船碰撞後丟包之方式，由莊財源及該不詳姓名男子將上開旅行袋
等丟至「吉益發十二號」漁船之甲板上，再由李勝得及丙○○將
海洛因藏置於船長室內，乙○○則在旁回收繩子。李勝得等隨即
輪流駕駛上開漁船返台，途中遇疑似行政院海岸巡防署之巡防艇
，李勝得為避免查緝，遂準備將上開毒品丟入海中，嗣經乙○○
察看後表示並非該署巡防艇而作罷，惟李勝得於準備丟棄上開毒
品時，發覺其中一個旅行袋破損，乃將其內之海洛因換裝至丙○
○所有之耐吉牌旅行袋內，至此丙○○及乙○○均已明知渠等運
輸之毒品為海洛因，仍於同月三十一日八時三十分許，將上開海
洛因運抵白沙漁港。嗣先後於同年十一月二日十六時及三日零時
許，為警查獲等情。因而維持第一審依想像競合犯及牽連犯從一
重論處上訴人等共同運輸第一級毒品罪刑（均處無期徒刑，褫奪
公權終身）之判決，駁回上訴人等在第二審之上訴，固非無見。
惟查：(一)、原判決事實記載「……，俟甲○○於九十三年八月十
四日搭機返台後，即與李宗樺、莊財源、李勝得共同基於自大陸
地區運輸第一級毒品海洛因來台之犯意聯絡，約由李宗樺負責出
資、策劃，甲○○負責在台聯絡相關事宜，莊財源負責在大陸安
排舢舨一艘運毒，李勝得則負責在台購買船舶擔任船長並尋找二
名船員接應毒品。約妥後，李宗樺即偕同甲○○……」（見原判
決第二頁第八至十四列），亦即認定甲○○於九十三年八月十四
日自馬來西亞（甲○○係在馬來西亞僱用泰國籍船員捕魚，原判
決誤載為泰國）回台後，即與李宗樺、莊財源、李勝得等共同約
定自大陸地區運輸海洛因入境台灣；惟理由中竟以甲○○在偵查
中供稱其與李宗樺至大陸時，「李宗樺說這次有東西可以運，要
我多少賺，我問有多少東西，李宗樺說約三十或三十多斤左右。
但我有問莊財源價格如何收，莊某說『搖頭丸』每斤三萬元，『
安非他命』每斤有十多萬（元），『磚塊』可以不能下船，因大
陸那邊有意見。……第三次李宗樺在大陸時另有交代說有一包整
塊的五塊綑在一起，他說那是樣品，到台灣時要另外分開再交給
他。他說當船回到台灣後，其中有五塊不同顏色的『板頭』（即
是樣品），要拿到高雄給他」等語，而謂「依甲○○上開所供，
顯見其已明知『磚塊』與『搖頭丸』或『安非他命』為不同種類
之毒品，佐以扣案之海洛因中確有海洛因磚五塊等情，足認另案
被告李宗樺上述所指之『五塊』毒品即為扣案之海洛因磚無訛。
從而，被告甲○○應可輕易得知另案被告李宗樺所述之『五塊』
毒品並非搖頭丸或安非他命，而係『磚塊』（即海洛因）」（見
原判決第八頁末十一列至次頁第六列），亦即謂甲○○係於九十
三年十月十七日第三次偕同李宗樺至大陸地區時，經由李宗樺之
告知，始悉係要共同運送海洛因走私入境台灣。其就甲○○何時
、何地萌生與李宗樺等人共同私運海洛因入境之犯意之事實認定
與理由論述不相適合，自有判決理由矛盾之可議。(二)、原判決認
「船長李勝得、船員丙○○及乙○○以輪流駕駛『吉益發十三號
』漁船之方式，自屏東縣琉球鄉白沙漁港出發，迄同月二十九日
二十二時許，抵達大陸沿海某處之預定地點」（見原判決第二頁
末列至次頁第三列），而謂上訴人等此部分犯罪事實係共同違反
台灣地區與大陸地區人民關係條例第二十八條之規定，而犯同條
例第八十條第一項前段之未經許可駕駛船舶航行至大陸地區罪（
見原判決第十三頁第十五至十七列）。惟對該「大陸沿海某處之
預定地點」究係何處，則未明確認定記載，理由中亦僅分別引用
丙○○、乙○○在偵查中及第一審供稱：「他（即李勝得）說由
莊財源將毒品載到外海，我們的船不靠大陸的岸」、「吉益發十
二號漁船抵達大陸外海時，曾看見二船以探照燈相互聯絡，……
」等語（見原判決第十頁第二至三列、第十一頁第二三至二四列
），為前揭認定之依據，而就所謂「大陸外海」之確實位置或地
點，亦悉未予說明，則能否遽謂該「大陸外海」之「沿海某處之
預定地點」即係大陸地區？實非無疑。原判決認定上訴人等有共
同未經許可，駕駛船舶航行至大陸地區之犯罪事實，尚屬未臻明
確，本院無從為原判決此部分適用法律正確與否之判斷。上訴意
旨雖未指摘及此，惟為本院得依職權調查之事項，應認有發回更
審之原因。原判決說明不另為無罪諭知之販賣第一級毒品部分，
基於審判不可分原則，亦應併予發回。
據上論結，應依刑事訴訟法第三百九十七條、第四百零一條，判
決如主文。
中    華    民    國  九十五  年    七    月   十三   日
                      最高法院刑事第十一庭
                          審判長法官  謝  俊  雄
                                法官  陳  世  雄
                                法官  魏  新  和
                                法官  吳  信  銘
                                法官  徐  文  亮
      本件正本證明與原本無異
                                      書  記  官
中    華    民    國  九十五  年    七    月   十九   日
                                                 Ｒ


司法院資訊處製作；財團法人民間司法改革基金會備份。
